【裁判字號】    99,交聲,168
【裁判日期】    990824
【裁判案由】    違反道路交通管理處罰條例聲明異議
【裁判全文】
臺灣基隆地方法院交通事件裁定         99年度交聲字第168號
原處分機關  交通部公路總局臺北區監理所基隆監理站
異  議  人
即受處分人  乙○○
上列異議人即受處分人因違反道路交通管理處罰條例案件，對於
交通部公路總局臺北區監理所基隆監理站民國99年4 月29日所為
之處分（原處分案號：基監字第裁42-C00000000號），聲明異議
，本院裁定如下：
    主  文
原處分撤銷。
乙○○不罰。
    理  由
一、原處分意旨略以：異議人即受處分人（下稱異議人）乙○○
    於民國99年3 月16日晚上8 時25分許，駕駛車牌號碼CQ－82
    63號自用小客車，行經臺北縣萬里鄉○○路時，因有「駕車
    行經有燈光號誌管制之交岔路口闖紅燈」之違規行為，經臺
    北縣政府警察局金山分局（下稱舉發機關）萬里分駐所值勤
    警員依違反道路交通管理處罰條例第53條第1 項規定，以所
    屬機關北縣警交大字第C00000000 號舉發違反道路交通管理
    事件通知單當場舉發。異議人曾提出申訴，經舉發機關函覆
    表示異議人之違規行為屬實，且表示前述舉發通知單所載車
    號有誤，應更正為「CQ－8263」。原處分機關遂依道路交通
    管理處罰條例第53條第1 項、第63條第1 項第3 款規定，於
    99年4 月29日作成基監字第裁42-C00000000號裁決書，裁處
    異議人罰鍰新臺幣（下同）2,700元，並記違規點數3點，依
    法應無不合等語。
二、異議意旨略以：伊每月固定會上網查詢有無罰單須繳納，發
    現伊遭舉發違規，其上記載之車號為「CQ－8262」，然伊名
    下汽車之車號為「CQ－8263」，伊覺得奇怪，打電話詢問監
    理站，監理站表示將作確認，後來卻寄送裁決書給伊，伊於
    裁決書所載違規時間並未駕駛伊之汽車經過裁決書所載違規
    地點，伊亦未將汽車借予他人使用。爰提出異議，請求撤銷
    原處分等語。
三、按車輛面對圓形紅燈表示禁止通行，不得超越停止線或進入
    路口，道路交通標誌標線號誌設置規則第206 條第5 款第 1
    目定有明文。次按汽車駕駛人，行經有燈光號誌管制之交岔
    路口闖紅燈者，處新臺幣1,800元以上5,400元以下罰鍰，並
    記違規點數3 點，道路交通管理處罰條例第53條第1 項、第
    63條第1 項第3 款亦分別有明文規定。另按法院受理交通事
    件，準用刑事訴訟法之規定，道路交通管理處罰條例第89條
    前段亦有明文規定。而犯罪事實應依證據認定之，無證據不
    得認定犯罪事實；不能證明被告犯罪者，法院應諭知無罪之
    判決，此為刑事訴訟法第154 條第2 項、第301 第1 項所明
    定。又認定犯罪事實所憑之證據，雖不以直接證據為限，間
    接證據亦包括在內，然無論直接或間接證據，其為訴訟上之
    證明，須於通常一般之人均不致有所懷疑，而得確信其為真
    實之程度者，始得據為有罪之認定，倘其證明尚未達到此一
    程度，而有合理之懷疑存在以致事實審法院無從取得有罪之
    確信時，即應由法院諭知被告無罪之判決。是以，法院審理
    行為人違反道路交通管理處罰條例案件，如就原處分機關所
    認定之行為人違規事實，認為尚乏積極證據，或仍有合理懷
    疑，而無法確信行為人確有該當於道路交通管理處罰條例各
    該處罰條文之構成要件事實時，即應依「罪疑惟輕原則」，
    作有利於異議人之認定。
四、經查：
  (一)臺北縣政府警察局金山分局萬里分駐所警員於99年3 月16日
    晚上8 時25分許，在臺北縣萬里鄉○○路上，開立「駕駛人
    乙○○、車牌號碼CQ－8262、違規事由為闖紅燈」之北縣警
    交大字第C00000000 號舉發違反道路交通管理事件通知單，
    原處分機關並於99年4 月29日，以基監字第裁42-C00000000
    號裁決書，裁處異議人罰鍰2,700元，並記違規點數3點等情
    ，有前揭舉發違反道路交通管理事件通知單及裁決書附卷可
    稽。又異議人名下之自用小客車車號應為「CQ－8263」，亦
    有車號查詢汽車車籍資料在卷可憑。
  (二)關於本案舉發過程，證人即警員甲○○於本院調查時到庭證
    稱：本案係伊舉發。當天有一個19時至23時專責取締重大違
    規之勤務。20時至22時是固定地點作交通稽查，在台二線接
    近50公里處往金山方向富原宮前。伊看到該車有闖紅燈行為
    ，伊就開單告發。因為時間久了，印象模糊，所以無法確認
    當時之駕駛人是否係在庭之異議人。車號伊應該是筆誤。當
    時駕駛人有出示駕駛執照及行車執照。伊對於攔停之該車顏
    色、廠牌已無印象，因為日常執行勤務常常開單舉發，除非
    當下有爭吵特別激烈，否則不會有印象。若駕駛人有同時出
    示駕駛執照及行車執照，伊就不會向派出所查詢，若無法同
    時出示駕駛執照及行車執照，伊會以無線電與派出所聯繫，
    派出所內會留下曾經有作聯繫之紀錄，伊在開庭前查詢派出
    所內之電腦並無這樣之紀錄，故可認定當時駕駛人有出示駕
    駛執照及行車執照。伊之所以認定車牌號碼係筆誤，是因車
    主之資料是正確的，由車主之資料回溯查出正確車號係CQ－
    8263，且CQ－8263之車主有申訴過，他有向監理站提出異議
    ，監理站有向伊分局詢問。當時巡邏車是停在路中間以縮小
    車道，伊站在巡邏車前，面向基隆方向，該車係從基隆往金
    山方向行駛，當時號誌已是紅燈，該車還駛來，伊因此認定
    該車闖紅燈並開單告發。該車駕駛人應該沒有任何爭執，因
    為伊對本案舉發過程並未留下特別印象。舉發通知單是由駕
    駛人親自簽收，舉發過程並未錄音、錄影，該路口在99年 3
    月間並未裝設監視器等語。而由證人甲○○於99年5 月31日
    提出之書面資料中，於99年3 月16日確實並無就本案進行車
    籍查詢之紀錄。
  (三)在交通部架設之「電子公路監理網」中（網址：http://www
    .mvdis.gov.tw/），確實可經由輸入出生年月日及身分證統
    一編號之方式，查得欠繳之交通違規罰鍰紀錄，此為本院於
    職務上所已知之事實；由卷附臺北縣政府警察局金山分局99
    年4 月14日北縣警金交裁字第0990006952號函文所載內容，
    亦可查知本案係因異議人在99年3 月31日向原處分機關提出
    陳述單，原處分機關於翌日（4 月1 日）將該陳述單函轉舉
    發機關，舉發機關始發覺前揭舉發違反道路交通管理事件通
    知單所載車號與異議人名下汽車車號不符，因而以副本函知
    原處分機關，將舉發之違規車號更正為CQ－8263。是以，異
    議人所述係上網查詢得知伊名下有本案違規紀錄，因此向監
    理站查詢等語，並非無稽。
  (四)證人甲○○雖證稱確實目睹本案違規過程，因而對駕駛人當
    場舉發等語，惟其就當時目睹之違規車輛顏色、廠牌及該駕
    駛人是否為異議人等內容均已不復記憶。由證人甲○○上開
    證言可知，其就本案認定係「車號誤載」之理由，係因前揭
    舉發違反道路交通管理事件通知單所載駕駛人之姓名、身分
    證統一編號、出生年月日及地址等個人基本資料均與異議人
    相符，且異議人名下之汽車車號與其上記載之車號僅相差一
    字，經查詢萬里分駐所內部留存之資料，當日查無因駕駛人
    未出示駕駛執照及行車執照而以無線電向所內同仁進行查詢
    之紀錄，因而推論當時該駕駛人確有出示駕駛執照及行車執
    照，並進而推論該駕駛人確為異議人。然而，衡諸常情，警
    員進行交通取締時，為確定駕駛人提出之行車執照是否與所
    攔停之車輛相符，必定會就行車執照上之車號與所攔停車輛
    之車牌車號加以比對，且依照比對確認之結果抄寫於舉發違
    反道路交通管理事件通知單上。而現今社會上使用偽造或變
    造之車牌、行車執照或駕駛執照以躲避查緝之不法情事，屢
    見不鮮，此為本院職務上已知之事實。證人甲○○雖表示：
    偽造之證照伊可以分辨，因為偽造之證照通常沒有鋼印云云
    ，然目前社會現狀之犯罪手法日趨精良，員警查獲外觀上幾
    可亂真之偽造證件之情形，亦時有所聞，倘僅以鋼印之有無
    作為真偽之判斷標準，尚屬過於武斷。是以，關於本案究竟
    係因證人甲○○之筆誤，將目視所得之「CQ－8263」誤載為
    「CQ－8262」，抑或該車輛係使用偽造或變造之車牌，證人
    甲○○確實係依照比對確認之結果，將目視所得之「CQ－82
    62」登載於舉發違反道路交通管理事件通知單上，且由於該
    駕駛人同時持有偽造或變造之行車執照及駕駛執照，其上所
    載個人基本資料與異議人相符，導致異議人成為本案之受處
    分人等疑點，顯然無法僅憑證人甲○○模糊不清之記憶內容
    及其於99年5 月31日提出之書面資料逕予認定，更無從將證
    人甲○○上開「車號應係誤載」之推論逕認與事實相符。
  (五)況且，證人甲○○明確證稱其因記憶模糊，已無法確定在庭
    之異議人是否為違規行為人等語，而本院就前揭舉發通知單
    上收受通知聯者簽章欄之「乙○○」簽名，與異議人於聲明
    異議狀上及本院調查筆錄上之簽名，以肉眼相互觀察比對結
    果，二者之筆順、走勢、轉折及勾勒方式均有明顯不同，難
    認二者之簽名屬同一人所為，更徵異議人辯稱其非本案違規
    之駕駛人等語，並非無據。
五、綜上所述，原處分機關雖認異議人有道路交通管理處罰條例
    第53條第1 項之違規行為，然其據以裁罰之證據資料顯有未
    足，本院復查無其他積極證據足認異議人確有如原處分意旨
    所指之違規事實，依前揭對事實真偽有懷疑時應將利益歸於
    被告之法則，自應為有利於異議人之認定。是原處分機關對
    異議人所為前揭處分，即難認為允當。從而，本件異議為有
    理由，應由本院將原處分撤銷，改諭知異議人不罰，以資適
    法。
據上論斷，應依道路交通案件處理辦法第20條前段，裁定如主文
。
中    華    民    國    99    年    8     月    24    日
                  交通法庭法  官  張婷妮
以上正本證明與原本無異。
對於本件裁定如有不服，應於送達後5 日內，向本院提出抗告書
狀，敘述抗告之理由，抗告於臺灣高等法院。
中    華    民    國    99    年    8     月    24    日
                          書記官  洪佳如

司法院資訊處製作；財團法人民間司法改革基金會備份。
